臺灣基隆地方法院交通事件裁定　　　　100年度交聲字第443號
移送機關即
原處分機關　交通部公路總局臺北區監理所基隆監理站
異　議　人
即受處分人　林淑娟
上列異議人即受處分人因違反道路交通管理處罰條例案件，對於
交通部公路總局臺北區監理所基隆監理站於中華民國100 年7 月
8 日所為之處分（原處分案號：基監字第裁42-Z00000000號），
聲明異議，本院裁定如下：
    主  文
原處分撤銷。
林淑娟不罰。
    理  由
一、原處分意旨略以：異議人即受處分人林淑娟於民國100 年5
    月9 日上午8 時9 分許，駕駛車牌號碼DV-5791 號自用小客
    車，行經國道3 號高速公路南下0.5 公里處，因行駛高速公
    路利用路肩超越前車而違規超車，經民眾檢舉，裁處罰鍰新
    台幣（下同）3,000 元，並記違規點數1 點等情。
二、異議意旨則以：異議人未曾駕車行駛路肩，上開違規地點為
    異議人每日上班必經路線，異議人係駕車自基金一路交流道
    駛上高速公路，交流道有2 處交會處，異議人沿車道內白線
    行駛，因交會處之路寬較一般車道寬，異議人駕車均行駛於
    車道內，且自舉發錄影畫面中，亦無法看出異議人駕車行駛
    路肩，原處分有誤，請撤銷原處分等情。
三、按交通法庭認為聲明異議有理由或聲明異議雖無理由而原處
    分不當或違法者，應以裁定將原處分經聲明異議部分撤銷，
    並自為裁定，道路交通事件處理辦法第19條前段定有明文。
四、經查：
（一）異議人於100 年5 月9 日上午8 時9 分許，駕駛車牌號碼
      DV-5791 號自用小客車，行經國道3 號高速公路南下0.5
      公里之外側車道等情，未據異議人表示爭執，復有舉發錄
      影畫面翻拍照片附卷可稽，應堪認定。
（二）依據卷附舉發錄影畫面翻拍照片觀之，檢舉民眾駕駛之車
      輛行駛於外側車道偏左側之位置，異議人駕駛之車輛則行
      駛於檢舉民眾駕駛車輛之右側，逐漸超越檢舉民眾駕駛之
      車輛（見卷附編號1 至10號現場照片），然自該等照片中
      ，僅得認定異議人駕駛之車輛行駛於外側車道偏右側處，
      無從確認異議人駕駛之車輛有無超出車道而行駛於路肩，
      則異議人是否確有利用路肩超車之違規行為一節，即非無
      疑。又依異議人當日之行向，異議人駕車自交流道駛入高
      速公路時，異議人駕車行駛之外側車道寬度加寬，該車道
      之寬度足供2 部自小客車併行，且自該交流道與高速公路
      交會處至標示「瑞芳/ 大埔右線」標誌設置位置間，外側
      車道之車寬逐漸減縮至一般車道之寬度，此有異議人提供
      現場錄影畫面之翻拍照片可佐（見卷附編號22至40號現場
      照片），換言之，在上述路段外側車道之車寬減縮至一般
      車道之寬度前，2 部自小客車即得同時併行於外側車道內
      ，而依卷附編號1 至6 號舉發錄影畫面翻拍照片觀之，異
      議人駕駛車輛自檢舉民眾駕駛車輛之右側，超越檢舉民眾
      駕駛之車輛時，異議人及檢舉民眾駕駛之車輛均係行駛於
      前開交流道與高速公路交會處至標示「瑞芳/ 大埔右線」
      標誌設置位置間之路段，依前所述，該路段外側車道之寬
      度既足供2 部自小客車併行，自難僅以異議人駕車行駛於
      外側車道偏右側處，且與檢舉民眾駕駛之車輛併行等情，
      逕認異議人駕駛車輛之車身已超出車道而行駛於路肩。
（三）綜上，依據卷附舉發錄影畫面翻拍照片觀之，異議人駕駛
      之車輛雖行駛於外側車道偏右側處，且與檢舉民眾駕駛行
      駛於外側車道偏左側處之車輛併行，並逐漸超越檢舉民眾
      駕駛之車輛，然異議人駕車超越檢舉民眾駕駛之車輛時，
      異議人及檢舉民眾駕車行駛之車道寬度較一般車道為寬，
      足供2 部自小客車併行，自無從僅以上情，逕謂異議人有
      行駛路肩之行為；又自卷附舉發錄影畫面翻拍照片中，亦
      無從認定異議人確有利用路肩超越前車而違規超車之行為
      ，故原處分機關依據高速公路及快速公路交通管制規則第
      9 條第1 項第2 款、道路交通管理處罰條例第33條第1 項
      第7 款之規定，裁處異議人罰鍰3,000 元，並記違規點數
      1 點，即難謂適法，從而，本件聲明異議為有理由，原處
      分應予撤銷，並由本院另為異議人不罰之諭知。
據上論斷，應依道路交通事件處理辦法第19條前段，裁定如主文
。
中    華    民    國   100    年    8     月    4     日
                  交通法庭法    官  邰婉玲
以上正本證明與原本無異。
對於本件裁定如有不服，應於送達後5 日內，向本院提出抗告書
狀，敘述抗告之理由，抗告於臺灣高等法院。
中    華    民    國   100    年    8     月    4     日
                          書 記 官  蘇鈺婷